【裁判字號】    98,簡抗,11
【裁判日期】    990108
【裁判案由】    確認債權關係不存在
【裁判全文】
臺灣臺南地方法院民事裁定              98年度簡抗字第11號
聲  請  人  乙○○
            丙○○○
上列聲請人因與相對人甲○○等間請求確認債權不存在事件，聲
請人聲請訴訟救助事件，聲請人對本院於民國98年12月7日所為
98年度救字第68號裁定聲請更正錯誤，本院裁定如下：
    主  文
聲請駁回。
聲請程序費用由聲請人負擔。
    理  由
一、本件聲請意旨略以：
(一)、本院於民國（下同）98年12月7日以98年度救字第68號裁定
    所為駁回訴訟救助聲請之裁定（下稱原裁定）違背憲法第80
    條無效，牴觸社會救助法第2條、第4條、第10條、同法施行
    細則第9條第1項第4款規定，牴觸民事訴訟法第107條第1項
    、第2項規定，無效。
(二)、原判決如有誤寫、誤算錯誤情形，其錯誤足以影響判決結果
    時，由本院廢棄原判決發回更審（最高法院73年6月23日73
    年度第一次民事庭會議決議(二)）。原裁定違背憲法第80條及
    刑法第124條，故意不依社會救助法第4條、第10條規定，內
    政部及各縣市政府公告98年度基本生活標準為土地及不動產
    未逾新臺幣（下同）260萬元、動產未逾7萬5千元、每月收
    入未逾19,658元者，為生活困窘且缺乏經濟信用者，乃民事
    訴訟法第107條第2項規定應斟酌之基本生活標準，而枉法裁
    定社會救助法與訴訟救助無關之無效，類似誤寫、誤算情形
    。
(三)、原裁定牴觸社會救助法第2條規定，及犯刑法第124條規定，
    故意不依社會救助法第2條規定，低收入戶及中低收入戶為
    生活困窘且缺乏經濟信用者，而枉法台中市北區區公所低收
    入戶不能證明生活困窘且缺乏經濟信用者之無資力支出訴訟
    費用者之無效，類似誤寫、誤算之情形
(四)、原裁定牴觸社會救助法施行細則第9條第1項第4款之規定，
    聲請人丙○○○為92歲高齡老人，且為中度智障者，為法定
    無法工作、無收入之生活困窘且缺乏經濟信用者，聲請人乙
    ○○年滿65歲且需照顧中風母親，為法定無工作、無收入之
    生活困窘且缺乏經濟信用者，而枉法裁判不能證明生活困窘
    且缺乏經濟信用者之無效，類似誤寫、誤算之情形。
(五)、原裁定牴觸社會救助法第4條、第10條所規定事項，及犯刑
    法第124條規定，故意不依社會救助法第4條、第10條所規定
    基本生活標準為土地及不動產未逾260萬元、動產未逾7萬5
    千元、每月收入未逾19,658元，而枉法裁判聲請人只一19平
    方公尺畸零地，價值263,580元，聲請人丙○○○每月只3千
    元老人年金，聲請人乙○○薪資96年87,700元、97年107,80
    0元非基本生活所需之無效，類似誤寫、誤算之情形。
(六)、原裁定牴觸民事訴訟法第107條第1項、第2項之規定及犯刑
    法第124條之規定故意不依民事訴訟法第107條第2項之規定
    ，應斟酌聲請人基本生活所需，而枉法裁判聲請人無基本生
    活所需之無效，類似誤寫、誤算之情形。為此，聲請更正原
    裁定等語。
二、按判決有誤寫、誤算或其他類此之顯然錯誤者，法院始得以
    裁定更正之，此觀民事訴訟法第232條第1項規定甚明。又前
    揭規定，於裁定亦準用之，同法第239條亦定有明文。所謂
    顯然錯誤者，乃指裁判中所表示者與法院本來之意思顯然不
    符者而言。是故，更正裁定，並非法院就事件之爭執重新為
    裁判，不過將裁判中誤寫、誤算或其他類此之顯然錯誤，加
    以更正，使裁判中所表示者，與法院本來之意思相符，原裁
    判之意旨，並未因而變更而言（最高法院18年聲第307號判
    例及79年台聲字第349號判例足資參照）。
三、經查：本院前所為之原裁定，以聲請人並非不得以其既有財
    產及經濟信用籌措抗告裁判費1千元，故其聲請訴訟救助，
    核與民事訴訟法第107條規定要件未合，不應准許，並無裁
    定中所表示者與本院本來之意思顯然不符之情形，自無顯然
    錯誤可言。又原裁定既無民事訴訟法第239條準用同法第232
    條第1項規定之誤寫、誤算或其他類此之顯然錯誤之情形，
    難謂有準用該條規定而為更正之理由。從而，聲請人以前揭
    情詞聲請更正原裁定，要非有據，應予駁回。
四、依民事訴訟法第95條、第78條、第85條第1項前段，裁定如
    主文。
中    華    民    國    99    年    1     月    8     日
                  民事第一庭    審判長法  官  高榮宏
                                      法  官  王漢章
                                      法  官  張季芬
以上正本係照原本作成。
如對本裁定抗告須於裁定送達後10日內向本院提出抗告狀，並應
繳納抗告費新台幣1,000元整。
中    華    民    國    99    年    1     月    8     日
                                      書記官  顏惠華

司法院資訊處製作；財團法人民間司法改革基金會備份。
